【裁判字號】    92,易,1571
【裁判日期】    920731
【裁判案由】    傷害
【裁判全文】
臺灣板橋地方法院刑事判決                        九十二年度易字第一五七一號
    公  訴  人  臺灣板橋地方法院檢察署檢察官
    被      告  乙○○
右列被告因傷害案件，經檢察官提起公訴（九十二年度偵緝字第七０五號），本院判
決如左：
    主  文
乙○○傷害人之身體，處拘役貳拾日，如易科罰金，以佰元折算壹日。
    事  實
一、乙○○於民國（下同）九十一年十月十四日二十三時許，在臺北縣樹林市○○街
    二十六號前，與甲○○因債務問題而發生爭執，乙○○遂基於傷害之犯意，徒手
    毆打甲○○之左手及右背，嗣雙方於扭打之際，乙○○見甲○○所攜之雙節棍掉
    於地上，乙○○亦拾起該雙節棍毆打甲○○之頭部，致甲○○受有左側額頭挫傷
    併瘀血（約二乘二公分）、左手掌割傷及右背裂傷（約一乘０．三公分）之傷害
    。
二、案經被害人甲○○訴由臺北縣政府警察局樹林分局報請臺灣板橋地方法院檢察署
    檢察官偵查起訴。
    理  由
一、訊據被告乙○○固坦承於前揭時、地毆打甲○○等情不諱，惟矢口否認有何傷害
    犯行，辯稱：係甲○○先拿雙節棍打伊，伊為了自衛，才打告訴人甲○○云云；
    經查，右揭事實，業據告訴人甲○○迭於警訊、偵查及本院審理時指訴綦詳，並
    有仁愛醫院診斷證明書一份附卷可憑（見偵查卷第二十頁），再者，刑法第二十
    三條固明文規定：「對於現在不法之侵害，而出於防衛自己或他人權利之行為，
    不罰。但防衛行為過當者，得減輕或免除其刑。」，然得主張正當防衛者，以遇
    有現在不法之侵害為前提，如不法侵害尚未發生，即無防衛可言（最高法院二十
    八年上字第二八七九號判例可資參照），本件被告雖主張其係出於正當防衛云云
    ，並於本院審理時提出診斷證明書一份為證，惟告訴人甲○○始終堅稱係被告先
    出手打告訴人（見本院九十二年七月十七日審判筆錄），況依告訴人所提仁愛醫
    院診斷證明書所載，告訴人係受有左側額頭挫傷併瘀血（約二乘二公分）、左手
    掌割傷及右背裂傷（約一乘０．三公分），若被告僅為防衛自己，告訴人焉有多
    處受傷之理？是以被告所提之診斷證明書，充其量亦僅能證明被告與告訴人有互
    毆之行為，尚不符合刑法第二十三條所規定之正當防衛要件，被告所辯稱其係正
    當防衛乙節，顯係圖卸刑責之詞，不足採信。是本件事證明確，被告犯行洵堪認
    定，應予依法論處。
二、核被告乙○○所為，係犯刑法第二百七十七條第一項傷害罪。爰審酌告訴人因被
    告本件犯行所受之傷害，及被告犯罪動機、目的、手段、犯後態度等一切情狀，
    量處如主文所示之刑，並諭知易科罰金之折算標準，以示懲儆。
據上論斷，應依刑事訴訟法第二百九十九條第一項前段，刑法第二百七十七條第一項
、第四十一條第一項前段，罰金罰鍰提高標準條例第一條前段、第二條，判決如主文
。
本案經檢察官黃明絹到庭執行職務
中      華      民      國    九十二    年      七      月    三十一    日
                                  臺灣板橋地方法院刑事第六庭
                                          法  官  林海祥
右正本證明與原本無異。
如不服本判決，應於判決送達後十日內，向本院提出上訴狀。
                                          書記官  陳映孜
中      華      民      國    九十二    年      七      月    三十一    日
附錄本案論罪科刑主要法條：
中華民國刑法第二百七十七條
 (普通傷害罪)
傷害人之身體或健康者，處三年以下有期徒刑、拘役或一千元以下罰金。
犯前項之罪因而致人於死者，處無期徒刑或七年以上有期徒刑；致重傷者
，處三年以上十年以下有期徒刑。


司法院資訊處製作；財團法人民間司法改革基金會備份。
